【裁判字號】    89,訴,908
【裁判日期】    890630
【裁判案由】    殺人未遂
【裁判全文】
臺灣臺中地方法院刑事判決                          八十九年度訴字第九０八號
    公  訴  人  臺灣台中地方法院檢察署檢察官
    被      告  甲○○
    選任辯護人  廖志堯
右列被告因殺人未遂案件，經檢察官提起公訴（八十九年度偵字第四四０、二五一三
號、八十九年度偵緝字第三八號），本院判決如左：
    主  文
甲○○未經許可，持有手槍，處有期徒刑柒年，併科罰金新台幣伍拾萬元，罰金如易
服勞役，以罰金總額與陸個月之日數比例折算，並於刑之執行完畢或赦免後，令入勞
動場所，強制工作，其期間為參年。扣案之手槍壹支（槍枝管制編號：0000000000）
及子彈拾壹顆，均沒收。
    事  實
一、甲○○曾於民國七十七年十二月十五日，因殺人罪經法院判處有期徒刑二十年，
    褫奪公權十年確定，嗣經減刑為有期徒刑十三年四月，褫奪公權六年八月，經入
    監服刑後，於八十三年二月八日假釋出監（按該假釋嗣經撤銷，現在台灣台中監
    獄執行殘餘刑期中）。其於假釋期間，猶不知悔改，復於八十三年五月間某日，
    在彰化縣彰化市某不詳地點，收受「張阿通」之人所交付之韓國製制式九０手槍
    一支（槍枝管制編號：0000000000）及制式子彈五十顆後，未經許可而予持有。
    其於持有該制式手槍及子彈期間，曾在不詳地點，以該手槍試射其中八顆子彈。
    迨於八十七年十月五日中秋節夜晚約二十三時許，甲○○隨身攜帶該手槍及不詳
    數量之子彈，偕其妻李瓊揚至友人乙○○位在南投縣草屯鎮○○路南岸巷五十六
    號之住處前廣場烤肉、喝酒，席間適有友人丙○○及其同居人丁○○亦在場，而
    丙○○因於當日十七時三十分許即開始喝酒，斯時已有醉意，其與甲○○飲酒聊
    天之際，講話音量很大，且出言羞辱甲○○，甲○○因而心生不滿，即取出該已
    裝填子彈之手槍，並對空鳴槍七發子彈以圖發洩心中怒氣，而其本應注意已裝填
    子彈之手槍可隨時擊發子彈，對人之生命安全有極大威脅，且依當時狀況，並無
    不能注意之情形，竟疏未注意，於對空鳴槍後未及時收妥該手槍，以致在場之不
    詳姓名丙○○之友人前去制止甲○○時，甲○○因該人之拉扯而誤觸扳機，所擊
    發之子彈射中丙○○左側腰部，行經腹腔後致多處小腸及大腸破裂，並造成腹腔
    出血及腰薦神經受傷。甲○○當時未查覺誤傷丙○○，即先行離開現場，而丙○○當時因已酒醉，亦不知遭到槍擊，其同居女友丁○○也未查覺，惟因丙○○表
    示腹部不舒服，乃由丁○○送至佑民醫院就醫，經醫師以Ｘ光檢查後，始查悉係
    遭槍傷，隨即轉送大里市仁愛醫院急救，並經年餘之治療後，仍因腰薦神經叢受
    傷而造成左側下肢癱瘓之重傷害（過失傷害致重傷部分，未據丙○○提出告訴）
    。甲○○嗣後知悉開槍誤傷丙○○，因恐丙○○找人前來報復，乃隨身攜帶前開
    手槍及子彈。迨於八十八年十二月九日凌晨二時許，甲○○在南投縣草屯鎮○○
    路三五七之七號「春夏秋冬ＫＴＶ」二○二號包廂內為警逮獲，並扣得前開手槍
    及制式子彈三十三顆，且於八十八年十二月九日經台灣南投地方法院檢察署檢察
    官以八十八年度執助第三五一號送台灣南投看所守執行辦理受刑人新收時，復在
    其身上搜獲制式子彈一顆（該扣得之三十四顆子彈，於送鑑驗時經試射二十三顆
    ，剩餘十一顆）。
二、案經南投縣警察局草屯分局報請台灣南投地方法院檢察署呈請台灣高等法院台中
    分院檢察署核轉台灣台中地方法院檢察署檢察官偵查起訴。
    理  由
壹、有罪部分：
一、訊據被告甲○○對於八十三年五月間收受「張阿通」交付之制式手槍一支及子彈
    五十顆而予持有，於八十七年十月五日二十三時三十分許，持該手槍誤傷被害人
    丙○○，及於八十八年十二月九日經警查獲等事實供承不諱。而該扣案之手槍一
    支、子彈三十四顆，經送請內政部警政署刑事警察局鑑驗結果：(一)送鑑韓國製制
    式九０手槍壹枝（槍枝管制編號：0000000000），認係韓國DAEWOO廠製DP51 MK
    II型制式口徑九mm半自動手槍，槍管內具陸條右旋之來復線，送鑑時槍號為
    "BA788784"，認係遭變造，經電解腐蝕法重現結果，研判為"BA703784"，機械性
    能良好，可擊發子彈，認具有殺傷力。(二)送鑑制式子彈三十四顆（試射二十三顆
    ），認均係制式口徑九MM半自動手槍彈（彈底標記均為"ACP 96 9mm"，認具殺傷
    力，此有該局八十八年十二月二十七日刑鑑字第一三七三八九號鑑驗通知書及八
    十九年一月四日刑鑑字第一四一三○三號函各一紙在卷足憑。從而本件事證至臻
    明確，被告未經許可持有制式手槍及子彈之犯行堪以認定，應予論罪科刑。
二、按槍砲彈藥刀械管制條例已於八十六年十一月二十四日修正公布，並於同年月二
    十六日生效，被告甲○○雖自八十三年五月間起未經許可持有制式手槍及子彈，
    惟該持有手槍及子彈行為，係屬犯罪行為之繼續，而非犯罪狀態之繼續。被告持
    有槍彈行為，迨至八十八年十二月九日為警逮捕查獲時始為終了，已在八十六年
    十一月二十四日槍砲彈藥刀械管制條例修正公布，並於同年月二十六日生效之後
    ，自應逕予適用修正後之槍砲彈藥刀械管制條例處斷。故核被告所為，係犯修正
    後槍砲彈藥刀械管制條例第七條第四項之未經許可持有手槍罪、同條例第十二條
    第四項之未經許可持有子彈罪。被告以一持有行為，同時觸犯前開二罪，應依想
    像競合犯之規定，從一重之未經許可持有手槍罪處斷。本院審酌被告曾因殺人罪
    入監服刑，於八十三年二月八日假釋出監（參被告全國前案紀錄表），於假釋出
    監三個月後隨即犯本罪，顯無悔改遷善之心，而持有制式手槍及子彈，對整體社
    會秩序及人民生命安全有極大之潛在危害，持有之子彈達五十顆之多，犯後坦承
    犯行之態度等一切情狀，量處如主文所示之刑，罰金部分並諭知易服勞役之折算
    標準。另查被告持有之手槍為韓國製制式九０手槍，殺傷力強大，且持有之制式
    子彈高達五十顆，持有該手槍及子彈期間，曾於右揭時地對空鳴槍七發及誤傷丙○○，經警查獲時，亦是隨身攜帶該槍彈，其表現之危險性，非佐以強制工作，
    顯難達教化與治療之目的，故依修正後槍砲彈藥刀械管制條例第十九條第一項規
    定，併諭知於刑之執行完畢或赦免後，令入勞動場所，強制工作，其期間為三年
    。扣案之手槍一支（槍枝管制編號：0000000000）及子彈十一顆（按原扣得三十
    四顆，於鑑驗時經試射二十三顆，該試射之子彈已失違禁物之性質），均為違禁
    物，應依刑法第三十八條第一項第一款規定宣告沒收。
三、被告自八十三年五月間起至八十七年十月五日止之未經許可持有制式手槍、子彈
    犯行，雖未經檢察官提起公訴，惟與起訴經判決有罪部分（自八十七年十月五日
    持該槍彈射傷丙○○起至同年十二月九日經警查獲止之持有犯行），有實質一罪
    之裁判上不可分關係，為起訴效力所及，本院應併予審理判決。
貳、不另為不受理部分：
一、公訴意旨另以：被告於右揭時地，因不滿丙○○以手撫摸其頭部，竟基於殺人之
    故意，持扣案之手槍，朝丙○○左腹部開槍射擊一槍，致子彈穿越其大、小腸射
    入右骨盆腔，造成骨折並傷及左腳神經，因認被告涉犯刑法第二百七十一條第二
    項之殺人未遂罪嫌。
二、公訴人認被告涉犯殺人未遂罪嫌，無非以被害人丙○○於偵查中指述歷歷，核與
    證人丁○○、乙○○於警訊及偵查中之證述相符，及有診斷證明書一紙、照片五
    幀及扣案之手槍、子彈及已擊發之彈頭等可資佐證為其論據。本院訊據被告固供
    承於右揭時地開槍擊傷丙○○之左腹部，但堅決否認有何殺害丙○○之犯罪故意
    ，辯稱：伊當日遭丙○○出言羞辱，才取出手槍並對空鳴槍，因丙○○的友人前
    來制止，以致伊誤觸扳機而擊中丙○○的左側腰部等語。經查：
（一）丙○○係遭被告持槍射傷之情，業經被告供承不諱；又該自丙○○身上取出之
      彈頭與扣案之手槍，經送內政部警政署刑事警察局鑑定結果為：送鑑「甲○○
      持有槍彈案」之韓國製制式口徑九mm半自動手槍壹枝試射彈頭、殼經與檔存涉
      槍資料比對結果，發現與送驗「丙○○遭槍擊案」彈頭壹顆之來復線紋痕相吻
      合，認係該槍所擊發，有該局八十九年一月十日（八九）刑鑑字第二一二五號
      函一紙附卷可稽。從而丙○○所受右開傷害，係因被告以扣案手槍槍擊造成，
      顯屬無疑；又丙○○所受槍傷，因傷及其腰薦神經叢，因而造成左側下肢永久
      癱瘓，此有財團法人仁愛綜合醫院八十九年五月十七日仁總字第八九０五三二
      ０號函所附之診療說明書及病歷影本在卷可按。被告之左側下肢既已永久癱瘓
      ，該傷害已毀敗其一肢之機能而達於重傷之程度（刑法第十條第四項第四款參
      照），亦至為明確。
（二）丙○○於八十七年十月十二日警詢時固陳稱：「．．．誰知他（指被告）便拿
      起槍向我開槍射擊多發，我即轉身閃避但已閃避不及，左後腰即遭射中一槍，
      事後我立即倒地不醒人事」（見台灣南投地方法院檢察署八十七年度偵字第四
      九二０號偵查卷第四頁背面），惟嗣後於檢察官偵訊時陳稱：「當天晚上我們
      在一起喝酒，且我很大聲，有責備他（指被告）的意思，故他很生氣才對空鳴
      槍，我因當時酒醉，也不知子彈為何會打到我」（見台灣台中地方法院檢察署
      八十九年偵緝字第三八號偵查卷第十一頁背面）；於本院審理時陳稱：「（有
      無看到被告對空鳴槍﹖）我有聽到七、八槍聲」、「（甲○○是否故開槍打你
      ﹖）應該是無心的，他當時可能因為與我爭吵才開槍洩憤，才誤傷到我，他若
      要打我，應該不會對空鳴槍七發子彈」（見本院八十九年四月二十七日訊問筆
      錄）；又丁○○於八十七年十月十七日警詢中證述：「當時要我去載他（指丙○○），我就在烤肉左邊約五十公尺處見他坐在地上，滿身酒味，一上機車即
      趴在我身上，並說肚子很脹，我認為他酒醉，糖尿病復發，即送去佑民醫院就
      診，並在佑民醫院病床躺了二個小時，他還是叫肚子痛，於是我去買綠油精要
      他塗抹，打開衣服才發現肚子那裡一個小洞，即請醫師檢查，經照射Ｘ光才發
      現是槍傷，立即轉送大里市仁愛院就診」，八十七年十一月十三日檢察官偵訊
      時證稱：「．．．，當天十二點送他（指丙○○）去醫院，我將近十二點時接
      到丙○○的電話，他要我載他回家，我騎摩托載他回家，我騎到滿天星ＫＴＶ
      前他說他不舒服，他不曉得自己中槍，之後我送他去佑民醫院，掛急診時尚未
      發現他中槍，經過二個鐘頭後，他說肚子痛，我鬆開他褲子時才看到他中槍，
      醫生用Ｘ光檢查後確定是槍傷」（見台灣南投地方法院檢察署八十七年度偵字
      第四九二０號偵查卷第六頁背面、第四十七頁正、背面），故證人丁○○僅陳
      述其將丙○○送醫之經過而已，對丙○○如何受槍擊，其並未目擊；另證人乙○○於警詢及檢察官偵訊時亦均陳稱未親眼目睹丙○○遭人槍擊之過程等語（
      見同上偵查卷第八頁背面、第四十六頁背面）。從而，公訴人以被害人丙○○
      於偵查中之陳述，及證人丁○○、乙○○之前開證述，因而據以認定被告係出
      於殺人之故意而開槍擊傷丙○○，所持論據不免失之速斷。
（三）被告供承當時有對空鳴槍七槍，丙○○亦不否認被告確有對空鳴槍，且證人即
      當晚在現場烤肉之施銘松於警詢時亦證稱：伊在乙○○門前小橋旁的垃圾桶旁
      發現四顆彈殼，因怕惹麻煩，已將彈殼丟掉等語（見同上偵查卷第二十七頁）
      ，足見被告當時確有對空鳴槍，此情應屬無疑。而被告若蓄意槍殺丙○○，其
      自可直接對丙○○射擊，衡情應無先對空鳴槍七槍之必要，故其當時意在發洩
      不滿情緒而開槍，乃至為灼明。又被告於案發後並未賠償丙○○所受損害而取
      得丙○○之寬諒，衡情丙○○應無迴護被告之必要，然丙○○於本院審理時卻
      明確表示被告係與伊爭吵而開槍洩憤時誤將伊打傷，已如前述，故由是益徵被
      告應無殺害丙○○之犯罪故意。從而被告所辯係因丙○○之友人向前阻止時，
      因有拉扯動作而誤扣扳機始射傷丙○○之情，即非能排除發生之可能性。本件
      既乏確切證據證明被告有殺害丙○○之犯罪故意，依罪疑唯輕之證據法則，自
      應為有利於被告之認定，而認丙○○所受重傷害係因被告之過失行為所造成。
三、綜上所述，被告所為應成立刑法第二百八十四條第一項後段之過失傷害致重傷罪
    。而本罪依同法第二百八十七條規定，須告訴乃論。茲查丙○○於遭被告槍擊後
    ，於本案之警詢及檢察官偵查中，未曾對被告犯行提出告訴，此有其警詢筆錄及
    偵訊筆錄在卷可憑，且丙○○於本院審理時亦明確表示原本即無意對被告提出告
    訴等語（見本院八十九年六月二日訊問筆錄）。本罪既未經告訴，依刑事訴訟法
    第三百零三條第三款規定，即應諭知不受理之判決，惟因公訴人認此部分（按起
    訴罪名為殺人未遂）與起訴經判決有罪之未經許可持有手槍罪部分，有牽連犯之
    裁判上一罪關係，依審判不可分原則，爰不另為不受理之諭知。
據上論斷，應依刑事訴訟法第二百九十九條第一項前段，槍砲彈藥刀械管制條例第七
條第四項、第十二條第四項、第十九條第一項，刑法第十一條前段、第五十五條、第
四十二條第三項、第三十八條第一項第一款，罰金罰鍰提高標準條例第二條，判決如
主文。
中      華      民      國      八十九      年    六    月    三十      日
                                        法  官  游 文 科
右正本證明與原本無異。
如不服本判決，應於送達後十日內向本院提出上訴狀（須附繕本），上訴於台灣高等
法院台中分院。
                                        書記官
中      華      民      國      八十九      年    六    月    三十      日
附錄論罪科刑法條
槍砲彈藥刀械管制條例第七條第四項：
未經許可，持有、寄藏或意圖販賣而陳列第一項所列槍砲、彈藥者，處五年以上有期
徒刑，併科新台幣一千萬元以下罰金。


司法院資訊處製作；財團法人民間司法改革基金會備份。
